【裁判字號】    98,上訴,1611
【裁判日期】    981030
【裁判案由】    毒品危害防制條例
【裁判全文】
臺灣高等法院刑事判決                98年度上訴字第1611號
上  訴  人
即  被  告  甲○○
選任辯護人  許瑞榮  律師
            蕭欣怡  律師
            趙元昊  律師
上列上訴人因毒品危害防制條例案件，不服臺灣基隆地方法院97
年度訴字第686號，中華民國97年12月31日第一審判決（起訴案
號：臺灣基隆地方法院檢察署94年度偵字第10806號），提起上
訴，本院判決如下：
    主  文
原判決撤銷。
甲○○連續販賣第三級毒品，處有期徒刑伍年拾月；販賣第三級
毒品所得新臺幣壹萬壹仟貳佰元沒收，如全部或一部不能沒收時
，以其財產抵償之。扣案之愷他命參包（總毛重肆拾參點伍零公
克，包裝塑膠袋總重約壹點參參公克），均沒收。
    事  實
一、甲○○明知愷他命係毒品危害防制條例第2條第2項第3款所
    管制之第三級毒品，不得非法販賣，竟基於販賣第三級毒品
    愷他命（Ketamine，又稱K他命）牟利之概括犯意，以每包
    900元之代價販入第三級毒品愷他命後，加價販售而連續為
    下列犯行：
  (一)於民國（下同）94年10月3日凌晨1時0分39秒至同日凌晨4時
    46分16秒間，接續以門號0000000000號行動電話與葉聖佑之
    門號0000000000號行動電話聯繫，之後於同日凌晨5時32分
    許，在基隆市○○區○○街71巷25之1號其住處樓下，以1包
    新台幣（下同）1200元之代價，販賣第三級毒品愷他命1包
    予葉聖佑。
  (二)於94年10月6日凌晨1時5分31秒至同日凌晨1時43分21秒間，
    接續以門號0000000000號行動電話與葉聖佑之門號00000000
    00號行動電話聯繫，之後於同日凌晨1時50分許，在葉聖佑
    位於台北縣汐止市○○路○段617號15樓之1住處樓下，以14
    包14,000元之代價，販賣第三級毒品愷他命14包予葉聖佑，
    葉聖佑僅先支付其中1萬元。
  (三)嗣經員警依據臺灣士林地方法院檢察署核發之通訊監察書，
    監聽葉聖佑之上開門號0000000000號行動電話，於94年10月
    20日13時35分許，持台灣士林地方法院核發之搜索票至甲○
    ○位於基隆市○○區○○街71巷25之1號住處搜索，當場扣
    得愷他命3包（總毛重43.68公克，包裝塑膠袋總重約1.33公
    克）；及不能證明係供前述販賣愷他命所用之電子磅秤1台
    、編號00之小型空夾鍊袋3包等物。
二、案經台北市政府警察局移送台灣士林地方法院偵查起訴。
    理   由
一、證據能力部分：
  (一)證人葉聖佑於偵查中向檢察官所為之陳述，已具結擔保其供
    述之真實；嗣於原審再次到庭作證時，或有稱「現在我沒有
    印象」云云；然亦明確表示偵查中所供「屬實，當時講的應
    該屬實；...偵訊講的就對了」等語（見原審卷第209頁）。
    該證人葉聖佑於偵查中向檢察官所為之陳述，查無顯有不可
    信之情況，依刑事訴訟法第159條之1第2項之規定，得為證
    據。
  (二)通訊監察譯文：
    1.按刑事訴訟法第165條之1第2項：「錄音可為證據者，審
      判長應以適當之設備，顯示聲音，使當事人、代理人、辯
      護人或輔佐人辨認或告以要旨」，乃就新型態證據之開示
      、調查方法而為之規定；所謂「以適當之設備，顯示」，
      通常以勘驗為之，重在辨別錄音聲音之同一性，兼及錄音
      內容之真實性。偵查犯罪機關依法定程式監聽之錄音，應
      認該監聽所得之錄音帶，始屬調查犯罪所得之證據，但依
      據監聽錄音結果予以翻譯而製作之通訊監察譯文，乃該監
      聽錄音內容之顯示，此為學理上所稱之派生證據，屬於文
      書證據之一種。此於被告或訴訟關係人對其譯文之真實性
      發生爭執或有所懷疑時，法院固應依刑事訴訟法第165條
      之1第2項規定勘驗該監聽之錄音帶踐行調查證據之程式，
      以確認該錄音聲音是否為本人及其內容與通訊監察譯文之
      記載是否相符；然如被告或訴訟關係人對其監聽錄音之譯
      文真實性並不爭執，顯無辨認其錄音聲音之調查必要性。
      是法院於審判期日就此如已踐行提示通訊監察譯文供當事
      人辨認或告以要旨，使其表示意見等程式並為辯論者，其
      所為之調查證據程式即無不合。縱未勘驗該監聽錄音帶，
      亦不能謂有同法第379條第10款所稱應於審判期日調查之
      證據未予調查之違法（最高法院96年台上第1869判決意旨
      參照）。
    2.次按被告以外之人（包括證人、鑑定人、告訴人、被害人
      及共同被告等）於審判外之陳述雖不符刑事訴訟法第159
      條之1至之4等四條之規定，而經當事人於審判程序同意作
      為證據，法院審酌該言詞陳述或書面陳述作成時之情況，
      認為適當者，亦得為證據；刑事訴訟法第159條之5第1項
      定有明文。查檢察官於97年6月3日在原審準備程序中已陳
      稱：本件被告犯罪事實之證據方法，援引起訴書所載...
      (3)被告葉聖佑0000000000號行動電話之通訊監察譯文（臺
      灣士林地方法院檢察署94年士檢安聲監字第127號通訊監
      察書案卷）云云（見原審卷第22頁）；並據被告當庭陳明
      ：請辯護人幫我陳述等語；選任辯謢人則明確陳稱：對此
      部分沒有意見，「同意」以上有證據能力云云（見原審卷
      第22頁）。嗣在原法院97年12月29日審判期日經審判長提
      示卷附魏月里0000000000行動電話通聯譯文、葉聖佑0000
      000000行動電話通聯譯文，復據被告答稱：「無意見」等
      語；選任辯護人亦陳稱：「證據能力無意見」云云（見原
      審卷第219頁）。本院審酌上開證據作成之情況，尚查無
      不當之情事；從而，揆諸首揭定，本判決所引用之後述通
      訊監察譯文應有證據能力。乃被告及選任辯護人迄至本院
      審理中方否認此部分行動電話通聯譯文之證據能力，所辯
      自不足採。
  (三)再查，下列本院援引用以認定犯罪事實之證人葉聖佑於警詢
    中之供證，及卷附雙向通聯紀錄、毒品鑑驗通知書等，固屬
    被告以外之人於審判外之陳述，且無符合同法第159條之1至
    之4等前4條之情形，但證人吳國良、郭世杰等所為之上開警
    詢筆錄內容及證物，經本院當庭提示，檢察官、被告及辯護
    人均表示「沒意見」，而不爭執其證據能力，且未經當事人
    於言詞辯論終結前聲明異議；本院審酌上開證據均非公務員
    違法取得之證據，復經於審判期日就上開證據進行調查、辯
    論，是該等證物，依刑事訴訟法第159條之5第2項規定，亦
    得作為證據。
  (四)被告從未爭執其在檢察官偵查及臺灣士林地方法院為羈押訊
    問、行準備程序中之陳述，有何出於強暴、脅迫、利誘、詐
    欺、疲勞訊問、違法羈押或其他不正方法之取供情事；均合
    先敘明。
二、訊據被告甲○○矢口否認有販賣第三級毒品愷他命犯行，在
    原審辯稱：總共交2次愷他命予葉聖佑，第1次是葉聖佑拜託
    我去桃園獅子王舞廳向那邊的藥頭拿，在士林地院所稱的每
    包賺100元是指包車去桃園的車資，沒有賺錢；第2次是隔幾
    天後，葉聖佑說第1次拿的品質不好要我拿回去退貨，我就
    幫他退回10包，這次沒有賺錢」云云；選任辯護人則為被告
    甲○○辯稱「第1次是代葉聖佑向他人購買，因葉聖佑當時
    女友之母係被告之親戚，被告絕無可能由葉聖佑身上牟利，
    每包100元差價是來回桃園的車資；第2次是幫葉聖佑換貨，
    並無販賣行為」云云。被告在本院辯稱：當初是葉聖佑拜託
    我去買的時候，他問我坐計程車去是多少錢，我說大約2000
    元，他說車錢他要幫我出；他叫我幫他拿10包，沒有壹包
    1200 的情形；只有第一次拿10包，後來他說這10包裡面有
    被加糖，那時他打電話給我跟我說，如果我有去再幫他換，
    我幫他換了之後，他叫我幫他分裝，我分裝好了才又拿給他
    ；從頭到尾我只有給他這10包而已等語。經查：
  (一)警方依據臺灣士林地方法院檢察署核發之通訊監察書，監聽
    證人葉聖佑之上開門號0000000000號行動電話，於94年10月
    20日13時35分許，持台灣士林地方法院核發之搜索票至被告
    甲○○位於基隆市○○區○○街71巷25之1號住處搜索，當
    場扣得疑似愷他命之物品3包，有臺灣士林地方法院檢察署
    核發之通訊監察書、監聽錄音帶、行動電話通話譯文、臺北
    市政府警察局刑事警察大隊搜索票、搜索扣押筆錄、扣押物
    品目錄表等在卷可稽（見原審卷第71頁至第102頁，94年偵
    字第10806號卷第62頁至第66頁）。又，上開扣得疑似愷他
    命之物品3包經送請內政部警政署刑事警察局鑑驗結果，驗
    前總毛重43.68公克，包裝塑膠袋總重約1.33公克，鑑驗時
    取0.18公克鑑定用罄（依此計算驗餘總毛重43.50公克），
    檢出第三級毒品「愷他命（Ketamine，又稱K他命）成分，
    純度約98%，有內政部警政署刑事警察局98年6月24日刑鑑字
    第0980070298號鑑定書附在本院卷可憑。
  (二)一般人對於牽涉犯罪之事，均避之惟恐不及，絕無對於己未
    曾參與之犯罪，亦虛偽編撰以自陷囹圄之理，此為周知之事
    實。而被告於94年10月20日檢察官偵查中即供稱：他（葉聖
    佑）拿14包的時候是拿1萬元給我，4千元沒有給我；...我
    去桃園買1包900元，我賣給葉某1包1000元云云（見94偵字
    第10806號卷第93頁）。復於94年10月21日臺灣士林地方法
    院為羈押訊問時供陳：（問：有無拿K他命給葉聖佑？）有
    ，2 次，這K他命是我在桃園獅子王PUB裡用1公克900元購得
    等語（見94年聲羈字第228號卷第6頁）。再於95年11月28日
    台灣士林地方法院行準備程序時坦稱：（問：是否承認檢察
    官起訴販賣毒品的事實？）我承認我的確有幫葉聖佑帶毒品
    回來，... 1包我進價900元，我賣給他1000元...毒品我有
    當場交給他云云（見95年訴字第566號卷第63頁）。
  (三)證人葉聖佑關於伊向被告購買2次愷他命之供證：
    1.於94年10月20日警詢中供稱：（警方監聽門號0000000000
      號行動電話中所稱「熱帶魚」、「上面」、「下面」、「
      衣服」、「褲子」）代表不同種類的毒品及搖頭丸的名字
      ，「下面」則是Ｋ他命的簡稱，「熱帶魚」和「上面就是
      衣服的意思」是搖頭丸，「褲子」也是Ｋ他命云云（見94
      偵字第10806號卷第9頁）。
    2.於94年10月20日檢察官偵查中具結證稱：（檢察官問：愷
      他命何來？）我向甲○○買的；...熱帶魚、衣服、上面
      是搖頭丸的簡稱，下面、褲子是Ｋ他命的簡稱；...分裝
      的叫散包，實重是一整袋；...（問：你向甲○○買過幾
      次搖頭丸？）我是向他買愷他命，我向他買過2次，時間
      我忘記了，地點在他基隆市○○區○○街71巷25之1號住
      處樓下，第1次是1200元，買1包，第2次買14包，1包900
      元，總共12,600元，因為數量多，比較便宜；... 第1次
      確實拿1包，第2次拿14包；...第1次給他1200元，第2次
      我給他1萬元等語（見94偵字第10806號卷第88頁、第89頁
      、第94頁）。
    3.於94年10月21日臺灣士林地方法院為羈押訊問時供陳：（
      法官問：你跟甲○○拿過幾次愷他命？）2次，都是在他
      家樓下；...拿1萬，還差他4千元；...（問：為何你在偵
      查中說14包是12,600元，而且甲○○是在監聽譯文中講散
      包，1包都是900元，為何最後還是用14,000元計算？）我
      剛剛在偵查庭中有跟甲○○對質過，後來我才想起來，他
      說的是對的，他說1包是0.7公克，但他賣給我的1包是1
      公克云云（見台灣士林地方法院94年度聲羈字第228號卷
      第3-4頁）。
  (四)證人即依據臺灣士林地方法院檢察署核發之94士檢安聲監字
    第127號通訊監察書監聽證人葉聖佑使用門號0000000000號
    行動電話之員警郭宏賓在原具結供證：我是從有線報指葉聖
    佑有販賣毒品的行為，我就開始偵辦，有聲請監聽、並報請
    士林地檢署的林在培檢察官指揮偵辦，對葉聖佑實施通訊監
    察，監聽當中發現甲○○賣代號「熱帶魚」、「Ｋ」等毒品
    ，熱帶魚、上面、衣服等均是指搖頭丸的意思、下面、Ｋ、
    褲子均是指K他命。我們只有聽葉聖佑的電話就發動搜索，
    搜索之後我沒有製作筆錄，我負責整理卷證並移送。我們監
    聽完之後還有調閱雙向通聯紀錄及申裝人的基本資料來確定
    甲○○的身分。（審判長問：請指出本件甲○○賣K他命給
    葉聖佑的相關通話紀錄；提示本院卷臺北市政府警察局97
    年10月9日函）第一通是從94年10月3日1時2分39秒，葉聖佑
    與甲○○第一次聯絡，葉聖佑的電話是0000000000號打給甲
    ○○000000 0000號，葉聖佑詢問甲○○你那邊有沒有下面
    的毒品，當時我們是以B男為甲○○的代號。第二通是94年
    10月3日1時2分42秒，Ａ男0000000000號打給葉聖佑同上電
    話，A男後來經查也是甲○○，通話內容大致是A男在報數量
    ，下面散的數量要如何出等，A男說10、20、30、40，葉聖
    佑說對，之後甲○○說都1的。第三通是97年10月3日凌晨1
    時6分12秒，甲○○以000000 0000打給葉聖佑同上電話，主
    要是說等他去市區回來再打電話給葉聖佑。第四通是94年10
    月3日凌晨4時34分16秒，是葉聖佑以同上電話打給甲○○00
    00000000號，主要是問甲○○是否回來了，甲○○說還沒有
    ，葉聖佑詢問是否方便，研判葉聖佑要去找甲○○，葉聖佑
    問甲○○說上面有嗎，甲○○說上面沒有，下面有，後來葉
    聖佑要甲○○拿下面的毒品10給葉聖佑，甲○○並要求葉聖
    佑付現金。第五通是94年10月3日凌晨4時36分37秒，葉聖佑
    以同上電話打給甲○○0000000000號，葉聖佑詢問甲○○有
    無袋子，甲○○說有，00可能也是毒品的代號，但不知是什
    麼毒品，葉聖佑大概要14包的00，足的，葉聖佑叫甲○○裝
    好後打給他，他要過去拿。第六通是94年10月3日凌晨4時40
    分2秒，葉聖佑以同上電話打給甲○○0000000000號，葉聖
    佑詢問甲○○是否方便，現金不夠，叫甲○○明天到公司向
    他收錢，葉聖佑說他身上只有4、5千元，甲○○說等一下先
    跟他收5千元，其他明天到公司收。第七通是94年10月3日凌
    晨4時42分27秒，葉聖佑以同上電話打給甲○○0000000000
    號，葉聖佑說錢要先留著，東西下午再去拿。第八通是94年
    10月3日凌晨4時46分16秒，葉聖佑以同上電話打給甲○○00
    00000000號，葉聖佑問甲○○明天上面有嗎，甲○○詢問要
    多少，葉聖佑說你留10，甲○○說他要幫葉聖佑把價錢砍軟
    一點。第九通是94年10月3日凌晨5時32分54秒，葉聖佑以同
    上電話打給甲○○0000000000號，葉聖佑說他在樓下，甲○
    ○詢問是否一個人到，葉聖佑說只有他和他女友，之後應該
    是約上樓見面。第十通是94年10月3日凌晨5時42分25秒，葉
    聖佑以同上電話打給甲○○0000000000號，叫甲○○不要跟
    別人說他有東西，也不要說東西是跟甲○○拿的。第十一通
    是94年10月3日凌晨6時0分21秒，葉聖佑以同上電話打給甲
    ○○0000000000號，葉聖佑詢問甲○○你的新東西何時進來
    ，甲○○說明後兩天，葉聖佑說這批東西被動很多，效果很
    差，意思可能是摻雜很多東西，甲○○說對呀，所以想要趕
    快丟還給人家。第十二通是94年10月6日凌晨1時5分31秒，
    葉聖佑以同上電話打給甲○○0000000000號，內容主要是葉
    聖佑要向甲○○拿下面新的，看價錢如何算，甲○○表示價
    錢比較貴，說是幫人家丟的，他自己手邊也有，葉聖佑說先
    想一下，等一下再打電話給甲○○。第十三通是94年10月6
    日凌晨1時43分21秒，葉聖佑以同上電話打給甲○○0000000
    000號，內容主要是葉聖佑向甲○○詢問人在那裡，要拿下
    面10，甲○○說要現金，葉聖佑詢問價錢如何算，甲○○詢
    問要給葉聖佑實重的或是散裝的，甲○○說散包的裝好，
    900給葉聖佑，之後又說不然給葉聖佑14包，價錢跟上次一
    樣，葉聖佑說我懂了，之後兩人就約見面，甲○○說到了之
    後再打給葉聖佑。第十四通是94年10月6日凌晨1時50分16
    秒，甲○○以0000 000000打給葉聖佑同上電話，內容主要
    是甲○○到了，叫葉聖佑下來。第十五通是94年10月6日晚
    上23時23分44秒，甲○○以0000 000000打給葉聖佑同上電
    話，內容主要是甲○○詢問葉聖佑人在那裡，要去找他，葉
    聖佑說你順便拿100，甲○○詢問上面或下面，葉聖佑回答
    上面，甲○○詢問現在嗎，葉聖佑說對，是人家要的，甲○
    ○要葉聖佑確定是否真的要，因為要拿錢給人家，葉聖佑叫
    甲○○直接與他朋友聯絡，葉聖佑說他跟他朋友說一件18，
    甲○○問是否直接拿給葉聖佑，葉聖佑說直接找葉聖佑女友
    拿錢，並說你直接拿給我朋友就好了，我朋友要100。第十
    六通是94年10月6日23時46分13秒，葉聖佑以同上電話打給
    甲○○0000000000，內容主要是叫甲○○直接與他朋友阿彬
    聯絡。第十七通是94年10月7日凌晨0時52分25秒，甲○○以
    0000 000000打給葉聖佑同上電話，內容主要是甲○○下午
    才要過去，順便把東西拿給葉聖佑，甲○○說等他明天一起
    給他消息，葉聖佑說沒有我要的，等你有別種的，我再把前
    兩天的錢付一付，葉聖佑又說還要再拿，之前拿的不好，用
    了之後沒有感覺，如果甲○○有新的東西，他才要再拿，一
    包足的要8包云云（見原審卷第163頁至第166頁）。並有相
    關通訊監察書、通訊監察譯文等在卷可稽（見原審卷第71頁
    、第72頁、第93-98頁）。再查：
    1.被告於詰問程序中在庭，並於詰問後陳稱：這些通話都是
      我跟葉聖佑之間的通話，通話內容大致正確，但是有部分
      怪怪的，我都是用台語跟葉聖佑通話，其餘沒有意見等語
      （見原審卷第167頁）。
    2.上開通訊監察譯文對話中所稱「下面」係指愷他命、「要
      現的」係指需付現金、「散包」係指將毒品分裝好、「實
      重」就是實際毒品的重量等節，亦據證人葉聖佑於警詢、
      檢察官偵查及原法院審理中證述綦詳。
    3.觀之上開譯文內容均係被告與證人葉聖佑就交易愷他命之
      數量、價格、價金給付方式為磋商，雙方約定完成後，於
      其中第9通（即94年10月3日凌晨5時32分54秒）及第14 通
      （94年10月6日凌晨1時50分16秒）電話內容顯示，94年10
      月3日凌晨5時32分54秒許，證人葉聖佑至被告位於基隆市
      七堵區○○街71巷25之1號其住處樓下進行第1次交易（該
      通行動電話基地台位置為「基隆市○○區○○街12-6號10
      樓」）；94年10月6日凌晨1時50分16秒，被告則至證人葉
      聖佑位於台北縣汐止市○○路○段617號15樓之1住處樓下
      進行第2次交易（該通行動電話基地台位置為「台北縣汐
      止鎮○○路○段66後14樓頂」，見台灣士林地方法院95年
      度訴字第566號卷第117頁）。惟第1次交易愷他命之數量
      ，雖通訊監察譯文所提及者為「下面拿10」（即愷他命10
      包），然證人葉聖佑於偵訊時具結證稱「第1次確實只有
      拿1包，1200元」等語，且電話中約定交易之數量確有可
      能與現場交易時實際交付之數量不符，以有利被告之認定
      ，認被告與證人葉聖佑第1次交易愷他命之數量為1包，價
      金1200元。
  (五)被告雖辯稱：是代證人葉聖佑至桃園獅子王舞廳向他人購買
    ，且差價是往來桃園之車資云云。然查：
    1.本件2次交易均是證人葉聖佑與被告以電話聯繫確認欲購
      買愷他命後，旋即交易；其中：第1次係94年10月3日4時
      34分16秒於電話中確認「下面」（即愷他命）有貨，被告
      於同日5時32分54秒即進行交易；第2次係94年10月6日1時
      43分21秒於電話中確認「下面」（即愷他命）有貨，被告
      於同日1時50分16秒即進行交易）。被告於如此短暫之時
      間內迅速完成愷他命之交付，顯見被告於電話聯絡確認「
      有貨」之後，並未曾再遠赴他縣市取得愷他命；基此，自
      足認被告自身原即是所交付證人葉聖佑愷他命之持有者，
      亦即是販賣者。況證人葉聖佑在原審亦證稱：（審判長問
      ：在通聯紀錄中，你是要甲○○向別人幫你買愷他命？或
      是你直接向甲○○拿愷他命而已？）我只有說叫甲○○幫
      我拿愷他命等語（見原審卷第216頁）；益徵證人葉聖佑
      係向被告購買愷他命，並無所謂「代買」之事。
    2.次查，被告及證人葉聖佑歷經警詢、偵訊及台灣士林地方
      法院羈押庭訊問，均未曾提及販賣差價即「車資」之事；
      且於其2人尚未知悉已遭員警監聽而屬毫無防備狀態下之
      上開通訊監察譯文中，亦無隻字片語係有關證人葉聖佑委
      託被告至桃園代買愷他命之車資如何計算等情。又，證人
      葉聖佑在原審復具結證稱：伊不知道甲○○如何到桃園，
      不知道車錢多少錢，也忘記是否甲○○自己向我要車錢云
      云（見原審卷第214頁）；則證人葉聖佑顯然不知道被告
      有無車資支出，也不知道車資如何計算。再參諸被告前已
      坦陳：「我承認我的確有幫葉聖佑帶毒品回來，... 1包
      我進價900元，我賣給他1000元」等語，有如上揭所述；
      得徵被告先向他人販入愷他命，再用以出售予證人葉聖佑
      之際，已考量及營運成本；從而，不論被告係順道取貨，
      爾或確實有車費之支出，衡情均應已將此情狀列入成本之
      中，計算利潤、價差，以定出販售之價格。且證人葉聖佑
      依被告索取之價格付款，其主觀上亦顯係將每包1200元（
      第1次）或1000元（第2次）之價金全部視為購買愷他命之
      對價。被告上開辯解，核屬臨訟卸責之詞，不足採信。
    3.證人葉聖佑在原法院審理中，就渠如何向被告取愷他命之
      過程、次數、價格各節，均已詳為供述，就不復記憶之部
      分亦已陳明「不記得了」云云：並明確供稱：甲○○說他
      要去桃園，順便幫我拿，車錢是多少錢，因為時間太久了
      ，我忘記了等語（見原審卷第206頁）。被告及選任辯護
      人於本院審理中聲請再次傳喚證人葉聖佑進行詰問；本院
      認違反刑事訴訟法第196條之規定，不予准許。
  (六)被告雖又辯稱：第2次交付愷他命係換貨云云。然觀諸被告
    與證人葉聖佑於94年10月3日凌晨5時32分54秒完成第1次交
    易後，於同日6時0分21秒證人葉聖佑與被告通聯紀錄中稱「
    A即葉聖佑：你新東西什麼時候進來？B即被告：明後天吧！
    A即葉聖佑：這批東西很爛，好像被動很多。B即被告：什麼
    東西？A即葉聖佑：我說這批東西不行。B即被告：對呀，所
    以才想趕快丟還人家。A即葉聖佑：沒關係，這放別人身上
    就好，等新東西來再說。B即被告：應急啦」（見原審卷第
    95頁通聯譯文），證人葉聖佑固於通聯紀錄中向被告抱怨該
    次購買之愷他命品質不佳，然依上開譯文內容，證人葉聖佑
    並無退貨或要求被告換貨之意；且證人葉聖佑於原審亦證稱
    ：那句「這放別人身上就好」是我亂說的，愷他命還在我自
    己身上，並沒有退還甲○○，是我自己在吃等語（見原審卷
    第208頁）。被告雖又辯稱：上開換貨之事，是葉聖佑拿了
    愷他命後2、3天，在我家樓下遇到我，通聯紀錄並未顯示這
    部分」云云。然觀諸被告與證人葉聖佑於94年10月6日凌晨1
    時5分31秒通聯紀錄顯示「B即被告：你今天有要拿嗎？A 即
    葉聖佑：有呀。B即被告：你是說『上面』還是『下面』？A
    即葉聖佑：『下面』有新的嗎？B即被告：有呀。A即葉聖佑
    ：怎麼算？B即被告：可是人家這個有比較貴，我幫人家丟
    的，我自己手邊也有。A即葉聖佑：這樣，手邊是跟上次一
    樣的。B即被告：對呀。A即葉聖佑：我想一下等下打給你。
    B即被告：好」（見原審卷第95-96頁通聯譯文），應可得見
    被告於通聯譯文中係向證人葉聖佑兜售「新的」愷他命，也
    從未提及所謂「換貨」之事。凡此種種均證明被告前開幫證
    人葉聖佑換貨之辯解，核與相關通聯譯文不符，難以採信。
  (六)辯護人雖另為被告辯稱：被告之母與證人葉聖佑之妻有親戚
    關係，被告不可能自證人葉聖佑身上牟利云云。然查，被告
    已迭次坦承：「1包我進價900元，我賣給他1000元」等語，
    有如前述。況我國對毒品交易定有重典以為處罰，各級檢警
    機關亦加強查緝毒品不遺餘力；證人葉聖佑之妻魏月里與被
    告之母縱有親戚關係，惟被告與葉聖佑間已為關係甚遙遠之
    姻親，此種姻親關係核與被告是否藉由販賣愷他命予葉聖佑
    以牟利間，實無必然關連性。本案被告業於偵訊時坦稱其販
    入價格為每包900元，賣給證人葉聖佑每包1000元云云；且
    其所辯：中間100元價差為車資一節，已為本院所不採，業
    如前述；則被告販賣愷他命確有意圖營利之犯意並賺取差價
    ，實堪認定。
  (七)綜上各節相互勾稽，被告前開所辯，顯係事後卸責之詞，不
    足採信。是本案事證明確，被告前揭販賣第三級毒品之犯行
    ，至堪認定，應依法論科。
三、論罪法條：
  (一)按行為後法律有變更者，適用行為時之法律，但行為後之法
    律有利於行為人者，適用最有利於行為人之法律，修正後刑
    法第2條第1項定有明文。此條規定係規範行為後法律變更所
    生新舊法律比較適用之準據法，本身尚無新舊法比較之問題
    ，於新法施行後，應一律適用新法第2條第1項之規定，為「
    從舊從輕」之比較，先予敘明。再按本次法律變更，比較時
    應就罪刑有關之共犯、未遂犯、想像競合犯、牽連犯、連續
    犯、結合犯，以及累犯加重、自首減輕暨其他法定加減原因
    （如身分加減）與加減例等一切情形，綜其全部罪刑之結果
    而為比較（最高法院95年5月23日95 年度第8次刑庭會議決
    議參照）。又被告行為後，刑法業於94年2月2日經總統以華
    總一義字第09400014901號令修正公布，並於95年7月1日施
    行。其中：
    1.於94年1月7日修正公布並於95年7月1日施行之新刑法第33
      條第5款規定：「主刑之種類如下：五罰金：新臺幣1,000
      元以上，以百元計算之」。刑法施行法第1條之1規定：「
      中華民國94年1月7日刑法修正施行後，刑法分則編所定罰
      金之貨幣單位為新臺幣。94年1月7日刑法修正時，刑法分
      則編未修正之條文定有罰金者，自94年1月7日刑法修正施
      行後，就其所定數額提高為三十倍。但72 年6月26日至94
      年1月7日新增或修正之條文，就其所定數額提高為三倍。
      」。經比較修正前、後關於科處罰金刑之最低刑度規定，
      自應以被告行為時之修正前法律較有利於被告。
    2.刑法第56條連續犯之規定，業於94年1月7日修正公布刪除
      ，並於95年7月1日施行，則被告之犯行，因行為後新法業
      已刪除連續犯之規定，此刪除雖非犯罪構成要件之變更，
      但顯已影響行為人刑罰之法律效果，自屬法律有變更，依
      新法第2條第1項規定，比較新、舊法結果，以適用行為時
      法律即舊法論以連續犯，較有利於被告（最高法院95年第
      8次刑事庭會議決議參照）。
    3.就罰金刑之加減例，修正前刑法第68條規定「拘役或罰金
      加減者，僅加減其最高度」，修正後刑法第67條則規定「
      有期徒刑或罰金加減者，其最高度及最低度同加減之」，
      並刪除第68條有關罰金刑加減之規定，進言之，經修正後
      ，罰金之最低度刑亦在加減之列。
    4.經綜合適用修正前、後之罪、刑相關規定予以比較，修正
      後之規定顯非較修正前之規定對被告二人有利，因之，依
      現行刑法第2條第1項前段規定，自應整體適用修正前刑法
      之有關規定。
    5.至於，刑法第38條有關沒收之規定亦經修正，惟沒收為從
      刑，如前述，從刑附屬於主刑，除法律有特別規定者外，
      依主刑所適用之法律，本件主刑部分即宣告刑所據以決定
      之罪、刑法律既適用修正前之舊法，沒收部分自應從之。
  (二)按愷他命係屬毒品危害防制條例第2條第2項第3款所稱之第
    三級毒品，非經許可不得販入或賣出；是核被告甲○○所為
    ，係犯毒品危害防制條例第4條第3項之販賣第三級毒品罪。
    被告因販賣而持有第三級毒品愷他命之低度行為，應為其販
    賣第三級毒品愷他命之高度行為所吸收，不另論罪。
  (三)被告二次販賣第三級毒品之犯行，時間緊接，方法相同，觸
    犯構成要件相同之罪名，顯係基於概括犯意為之，應依修正
    前刑法第56條連續犯之規定論以一罪，並依法加重其刑。
四、原審認被告甲○○罪證明確，予以論罪科刑，固非無見。惟
    毒品危害防制條例第19條規定，犯同條例第4條至第9條、第
    12條、第13條或第14條第1項、第2項之罪者，其因犯罪所得
    之物，沒收之。所稱因犯罪所得之物，係以實際所得者為限
    ，苟無所得或尚未取得者，即無從為沒收追繳之諭知（最高
    法院96年台上字第4861號判決意旨參照）。查，被告先後販
    賣第三級毒品愷他命二次予葉聖佑，第一次所得為1200元，
    第二次販賣14包固約定價格為14,000元，然葉聖佑僅先支付
    其中1萬元，其餘尚未給付，故被告第二次販賣第三級毒品
    愷他命予葉聖佑之所得僅為1萬元，二次合計為11,200元；
    乃原判決認被告應沒收或以其財產抵償之金額為15,200元，
    自有未洽。被告之上訴意旨仍執陳詞否認犯罪，雖為無理由
    ；然原判決既有上開可議之處，自應由本院將原判決撤銷改
    判。爰審酌被告愷他命足以使施用者造成生理成癮性及心理
    依賴性，係屬戕害人身心之毒品，竟仍販賣予他人，危害社
    會治安及國民健康甚鉅，並斟酌被告販賣毒品之次數、所得
    及販賣對象僅有1人，惟犯罪後一再飾詞卸責，絲毫未見悔
    意等一切情狀，量處如主文所示之刑。
五、沒收之宣告：
  (一)毒品危害防制條例第18條第1項前段之規定，應予沒收銷燬
    之毒品，以經查獲之第一、二級毒品為限。同條例第18條第
    1項後段復規定查獲之第三、四級毒品，無正當理由而擅自
    持有者，沒入銷燬之。從而，依同條例第18條第1項後段應
    沒入銷燬之毒品，專指查獲施用或持有之第三、四級毒品而
    言；倘係查獲製造、運輸、販賣、意圖販賣而持有、以非法
    方法使人施用、引誘他人施用或轉讓第三、四級毒品，既屬
    同條例相關法條明文規定處罰之犯罪行為，即非該條項應依
    行政程序沒入銷燬之範圍。又同條例第19條第1項所定「供
    犯罪所用或因犯罪所得之物」，係指犯第4條至第9條、第12
    條、第13條或第14條第1項、第2項之罪所用或所得之物，不
    包括毒品本身在內，是尚不得援用此項規定為第三、四級毒
    品之沒收依據。再同條例對於查獲之製造、運輸、販賣、意
    圖販賣而持有、以非法方法使人施用、引誘他人施用及轉讓
    第三、四級毒品之沒收，並無特別規定，如其行為已構成犯
    罪，則該毒品即屬不受法律保護之違禁物，應回歸刑法之適
    用，依刑法第38條第1項第1款之規定沒收之，始為適法（最
    高法院96年度台上字第727號判決參照）。查本件扣案疑似
    愷他命之物品3包經送請內政部警政署刑事警察局鑑驗結果
    ，驗前總毛重43.68公克，包裝塑膠袋總重約1.33公克，鑑
    驗時取0.18公克鑑定用罄（依此計算驗餘總毛重43.50公克
    ），檢出第三級毒品「愷他命（Ketamine，又稱K他命）成
    分，純度約98%，有內政部警政署刑事警察局98年6月24日刑
    鑑字第0980070298號鑑定書附在本院卷可憑，屬查獲之第三
    級毒品，因被告販賣該等毒品已構成犯罪，則該毒品即屬不
    受法律保護之違禁物，均應分別依刑法第38條第1項第1款之
    規定，宣告沒收。至扣案包裝上開毒品愷他命所用之包裝袋
    ，亦同屬被告所有，作為毒品外包裝之用，有防止毒品愷他
    命裸露、逸出及潮濕之功用，並便於分裝、攜帶、販賣毒品
    所用之物，為供被告販賣第三級毒品犯罪所用，應依毒品危
    害防制條例第19條第1項規定，宣告沒收。
  (二)又按毒品危害防制條例第19條第1項規定：「犯第4條至第9
    條、第12條、第13條或第14條第1項、第2項之罪者，其供犯
    罪所用或因犯罪所得之財產，均沒收之，如全部或一部不能
    沒收時，追徵其價額或以其財產抵償之。」，被告販賣第三
    級毒品愷他命予葉聖佑2次，其中第一次所得為1200元，第
    二次販賣14包固約定價格為14,000元，然葉聖佑僅先支付其
    中1萬元，其餘尚未給付，故被告第二次販賣第三級毒品愷
    他命予葉聖佑之所得僅為1萬元，二次合計為11,200元，爰
    依毒品危害防制條例第19條第1項宣告沒收，如全部或一部
    不能沒收時，則以其財產抵償之。
  (三)至其餘扣案之電子磅秤1台、編號零零之小型空夾鍊袋3包、
    空夾鍊袋3包（編號1者2包、編號4者1包），因無證據證明
    與本件販賣愷他命犯行有關，爰不併為沒收之諭知，附此敘
    明。
據上論斷，應依刑事訴訟法第369條第1項前段、第364條、第299
條第1項前段，毒品危害防制條例第4條第3項、第19條第1項，刑
法第11條、第2條第1項前段，修正前刑法第56條、刑法第38條第
1項第1款，判決如主文。
本案經檢察官周誠南到庭執行職務。
中    華    民    國    98    年    10    月    30    日
                  刑事第三庭    審判長法  官 陳博志
                                      法  官 陳德民
                                      法  官 劉興浪
以上正本證明與原本無異。
如不服本判決，應於收受送達後10日內向本院提出上訴書狀，其
未敘述上訴之理由者並得於提起上訴後10日內向本院補提理由書
（均須按他造當事人之人數附繕本）「切勿逕送上級法院」。
                                      書記官 陳嘉文
中    華    民    國    98    年    11    月    4     日
附錄：本案論罪科刑法條全文
毒品危害防制條例第4條
製造、運輸、販賣第一級毒品者，處死刑或無期徒刑；處無期徒
刑者，得併科新臺幣一千萬元以下罰金。
製造、運輸、販賣第二級毒品者，處無期徒刑或七年以上有期徒
刑，得併科新臺幣七百萬元以下罰金。
製造、運輸、販賣第三級毒品者，處五年以上有期徒刑，得併科
新臺幣五百萬元以下罰金。
製造、運輸、販賣第四級毒品者，處三年以上十年以下有期徒刑
，得併科新臺幣三百萬元以下罰金。
製造、運輸、販賣專供製造或施用毒品之器具者，處一年以上七
年以下有期徒刑，得併科新臺幣一百萬元以下罰金。
前五項之未遂犯罰之。


司法院資訊處製作；財團法人民間司法改革基金會備份。
